【裁判字號】    98,訴,2363
【裁判日期】    981023
【裁判案由】    毒品危害防制條例
【裁判全文】
臺灣板橋地方法院刑事判決              98年度訴字第2363號
公  訴  人  臺灣板橋地方法院檢察署檢察官
被      告  甲○○
                    （現另案於臺灣桃園女子監獄執行）
上列被告因違反毒品危害防制條例案件，經檢察官提起公訴（98
年度毒偵字第2897號），被告於準備程序認罪，本院以簡式審判
程序判決如下：
    主  文
甲○○施用第一級毒品，累犯，處有期徒刑捌月，扣案之毒品海
洛因驗餘淨重零點零貳柒肆公克沒收銷燬，盛裝上開毒品海洛因
之包裝袋貳只沒收；又施用第二級毒品，累犯，處有期徒刑伍月
，扣案之毒品甲基安非他命驗餘淨重零點零壹零捌公克沒收銷燬
，盛裝上開毒品甲基安非他命之包裝袋壹只、安非他命吸食器壹
個均沒收。應執行有期徒刑壹年，扣案之毒品海洛因驗餘淨重零
點零貳柒肆公克、甲基安非他命驗餘淨重零點零壹零捌公克均沒
收銷燬，盛裝上開毒品海洛因之包裝袋貳只、盛裝上開毒品甲基
安非他命之包裝袋壹只、安非他命吸食器壹個均沒收。
    事實及理由
一、按除被告所犯為死刑、無期徒刑、最輕本刑為三年以上有期
    徒刑之罪或高等法院管轄第一審案件者外，於第一次審判期
    日前之準備程序進行中，被告先就被訴事實為有罪之陳述時
    ，審判長得告知被告簡式審判程序之旨，並聽取當事人、代
    理人、辯護人及輔佐人之意見後，裁定進行簡式審判程序，
    刑事訴訟法第273 條之1 第1 項定有明文。經核本件被告甲
    ○○所犯係死刑、無期徒刑、最輕本刑為三年以上有期徒刑
    以外之罪，其於準備程序中就被訴事實為有罪之陳述，經法
    官告知簡式審判程序之旨，並聽取公訴人、被告之意見後，
    本院爰依首揭規定，合議裁定由受命法官獨任進行簡式審判
    程序，合先敘明。
二、本件犯罪事實：
    甲○○前曾於民國88年間因施用毒品案件，經檢察官聲請本
    院裁定送觀察、勒戒後，認無繼續施用毒品傾向，於88年8
    月9 日執行完畢釋放，並經臺灣板橋地方法院檢察署檢察官
    以88年度偵字第12776 、12777 號不起訴處分確定；其後又
    因於92年11月中旬起至93年9 月11日止間再犯施用毒品案件
    ，經本院以93年度易字第614 號判決，判處有期徒刑六月確
    定，於94年8 月12日易科罰金執行完畢；復於95年間再犯施
    用毒品案件，經檢察官聲請本院裁定送觀察、勒戒及強制戒
    治後，至96年7 月18日執行完畢，並經臺灣板橋地方法院檢
    察署檢察官以96年度戒毒偵字第321 號不起訴處分確定。其
    又曾於95年、96年間因槍砲彈藥刀械管制條例、贓物、持有
    毒品等案件，分別經本院以94年度簡字第5582號、95年度簡
    字第6213號、95年度易字第791 號、第2591號等判決，各判
    處有期徒刑五月（含罰金新臺幣三萬元）、四月、三月、四
    月確定，其後於96年復經減刑各減為有期徒刑二月又十五日
    （含罰金新臺幣一萬五千元）、二月、一月又十五日、二月
    ，並經更定其應執行刑為六月（含罰金新臺幣一萬五千元，
    易服勞役為十六日），執行後至97年2 月2 日縮刑期滿執行
    完畢（構成本件累犯）。其後又因於97年12月12日再犯施用
    毒品案件，復經本院以98年度訴字第706 號判決，判處有期
    徒刑七月、四月，並定其應執行刑九月確定（現尚在監執行
    中）。詎其猶不知悔改，復基於施用毒品之各別犯意，於98
    年4 月10日下午3 時許，在其臺北縣三峽鎮○○路311 號4
    樓住處，分別施用第一級毒品海洛因、第二級毒品甲基安非
    他命各1 次。嗣其於同日晚上9 時30分許，因另案通緝為警
    在上址住處緝獲，查扣得其所有供犯施用毒品使用之毒品海
    洛因2 包（驗後淨重0.028 公克，鑑驗時取用0.0006公克，
    驗餘淨重0.0274公克）、甲基安非他命1 包（驗後淨重0.01
    1 公克，鑑驗時取用0.0002公克，驗餘淨重0.0108公克）、
    安非他命吸食器1 個等物，並經警採尿送驗後，分別驗有鴉
    片類嗎啡及甲基安非他命等藥物陽性反應，因而查悉上情。
    案經臺北縣政府警察局板橋分局報請臺灣板橋地方法院檢察
    署檢察官偵查起訴。
三、本件證據：
    (一)被告於審理時之自白。
    (二)卷附之臺北縣政府警察局板橋分局搜索、扣押筆錄、扣案
      物品照片、交通部民用航空局航空醫務中心出具之查獲毒
      品鑑定書、臺灣檢驗科技股份有限公司出具之驗尿報告、
      臺灣高等法院被告前案紀錄表等可稽。
    (三)扣案之毒品海洛因2 包（驗後淨重0.028 公克，鑑驗時取
      用0.0006公克，驗餘淨重0.0274公克）、甲基安非他命1
      包（驗後淨重0.011 公克，鑑驗時取用0.0002公克，驗餘
      淨重0.0108公克）、安非他命吸食器1 個等物可證。
四、按施用第一、二級毒品為犯罪行為，毒品危害防制條例第10
    條定有處罰明文。故施用第一、二級毒品者，依前揭規定本
    應科以刑罰。惟基於刑事政策，對合於一定條件之施用者，
    則依同條例第20條、第23條之規定，施以觀察、勒戒及強制
    戒治之保安處分。又毒品危害防制條例於92年7 月9 日修正
    公布，自93年1 月9 日施行，其中第20條、第23條將施用毒
    品之刑事處遇程序，區分為「初犯」及「五年內再犯」、「
    五年後再犯」。依其立法理由之說明：「初犯」，經觀察、
    勒戒或強制戒治後，應為不起訴處分或不付審理之裁定；經
    觀察、勒戒或強制戒治執行完畢釋放後，「五年內再犯」者
    ，因其再犯率甚高，原實施之觀察、勒戒及強制戒治既已無
    法收其實效，爰依法追訴或裁定交付審理。至於經觀察、勒
    戒或強制戒治執行完畢釋放後，「五年後再犯」者，前所實
    施之觀察、勒戒或強制戒治已足以遮斷其施用毒品之毒癮，
    為期自新及協助其斷除毒癮，仍適用「初犯」規定，先經觀
    察、勒戒或強制戒治之程序。從而依修正後之規定，僅限於
    「初犯」及「五年後再犯」二種情形，始應先經觀察、勒戒
    或強制戒治程序。倘被告於五年內已再犯，經依法追訴處罰
    ，縱其第三次（或第三次以上）再度施用毒品之時間，在初
    犯經觀察、勒戒或強制戒治執行完畢釋放五年以後，已不合
    於「五年後再犯」之規定，且因已於「五年內再犯」，顯見
    其再犯率甚高，原實施觀察、勒戒或強制戒治，已無法收其
    實效，即應依該條例第十條處罰。至於第三次（或第三次以
    上）施用毒品之時間，是否宜有期間限制？以多久為適宜？
    則分屬刑事政策、專門醫學之範圍，非審判機關所能決定，
    有待循立法途徑解決（參見最高法院97年度第5 次刑事庭會
    議決議意旨）。是核本件被告上開所為，分別係犯毒品危害
    防制條例第10條第1 項之施用第一級毒品、同條第2 項之施
    用第二級毒品等罪。其各次施用毒品前之持有毒品行為，應
    為其後施用行為所吸收，均不另論罪。又其施用毒品海洛、
    甲基安非他命之行為，係施用不同毒品之各別行為，應予分
    論併罰。另被告前曾於95年、96年間因槍砲彈藥刀械管制條
    例、贓物、持有毒品等案件，分別經本院以94年度簡字第55
    82號、95年度簡字第6213號、95年度易字第791 號、第2591
    號等判決，各判處有期徒刑五月（含罰金新臺幣三萬元）、
    四月、三月、四月確定，其後於96年復經減刑各減為有期徒
    刑二月又十五日（含罰金新臺幣一萬五千元）、二月、一月
    又十五日、二月，並經更定其應執行刑為六月（含罰金新臺
    幣一萬五千元，易服勞役為十六日），執行後至97年2 月2
    日縮刑期滿執行完畢，有臺灣高等法院被告前案紀錄表在卷
    可稽，被告前受有期徒刑執行完畢後，於五年以內故意再犯
    本件有期徒刑以上之各罪，均為累犯，應依刑法第47條第1
    項規定，各加重其刑。爰審酌被告之素行、再犯施用毒品情
    節、所生危害及犯罪後坦承之態度等一切情狀，各量處如主
    文所示之刑，並定其應執行之刑。扣案之毒品海洛因驗餘淨
    重0.0274公克、甲基安非他命驗餘淨重0.0108公克，均係查
    獲之毒品，依法不問屬於犯人與否，均應宣告沒收銷燬；又
    盛裝上開毒品海洛因包裝袋2 只、盛裝上開毒品甲基安非他
    命包裝袋1 只、安非他命吸食器1 個等物，則係被告所有供
    施用毒品犯罪所用之物，另依刑法第38條第1 項第2 款規定
    ，按其所犯併予宣告沒收。
五、依刑事訴訟法第273 條之1 第1 項、299 條第1 項前段、第
    310 條之2 、第454 條，毒品危害防制條例第10條第1 項、
    第2 項、第18條第1 項前段、第23條第2 項，刑法第11條前
    段、第47條第1 項、第51條第5 款、第38條第1 項第2 款，
    判決如主文。
六、如不服本判決應於收受送達後十日內向本院提出上訴書狀，
    並應敘述具體理由；其未敘述上訴理由者，應於上訴期間屆
    滿後二十日內向本院補提理由書（均須按他造當事人之人數
    附繕本）「切勿逕送上級法院」。
本案經檢察官李超偉到庭執行職務
中    華    民    國    98    年    10    月    23    日
                      刑事第二庭  法  官  彭  全  曄
以上正本證明與原本無異。
                                  書記官  謝  雪  紅
中    華    民    國    98    年    10    月    26    日
附錄本案論罪科刑法條全文：
毒品危害防制條例第10條
施用第一級毒品者，處 6 月以上 5 年以下有期徒刑。
施用第二級毒品者，處 3 年以下有期徒刑。


司法院資訊處製作；財團法人民間司法改革基金會備份。
